【裁判字號】    98,易,296
【裁判日期】    980423
【裁判案由】    業務侵占
【裁判全文】
臺灣臺北地方法院刑事判決               98年度易字第296號
公  訴  人  臺灣臺北地方法院檢察署檢察官
被      告  乙○○
選任辯護人  姜智逸律師
上列被告因業務侵占案件，經檢察官提起公訴（97年度偵緝字第2668號）
，本院判決如下：
    主  文
乙○○意圖為自己不法之所有，而侵占對於業務上所持有之物，
處有期徒刑陸月，減為有期徒刑月，如易科罰金，以新臺幣壹
仟元折算壹日。緩刑貳年，並應於民國九十八年六月三十日前，
向太平洋敦南大地社區管理委員會支付新臺幣壹萬肆仟肆佰捌拾
伍元。
    犯罪事實
一、乙○○受僱於宏陽保全股份有限公司，自民國95年6月起至
    同年11月28日止，擔任太平洋敦南大地社區（下稱大地社區
    ）之總幹事，負責收取大地社區住戶所繳納之管理費及停車
    費，為從事業務之人。詎乙○○竟意圖為自己不法之所有，
    於95年11月，接續將大地社區部分住戶所繳納之管理費及停
    車費共計新臺幣（下同）1萬4485元，以變易持有為所有之
    意思而予以侵佔入己，並自95年11月28日起無故離職，嗣因
    大地社區住戶向社區管理委員會反映前已繳納管理費卻仍遭
    新任總幹事通知欠費未繳，始悉上情。
二、案經丙○○○告發暨臺北市政府警察局文山第二分局報告臺
    灣臺北地方法院檢察署檢察官偵查起訴。
    理  由
壹、程序方面
    被告及辯護人對於公訴人所提之證據資料及以下本院作為判
    斷依據之各項證據資料，均同意或不爭執其證據能力，本院
    審酌該等言詞供述及書面作成時之情況認為適當，均無不宜
    作為證據之情事，依刑事訴訟法第159條之5規定，均得作為
    證據。
貳、實體方面
一、訊據被告乙○○對於上揭犯罪事實坦承不諱，核與告發人丙
    ○○○於警詢及偵查中指述及證人高家瑋、蔡士源偵查中之
    證述情節相符，復有大地社區公共管理費用分攤收繳單、收
    據等共4紙（97年偵字第8817號卷第7至10頁）、大地社區收
    支日報表（95年11月1日迄同年月27日止，上開偵查卷第20
    頁以下）、被告所提之95年管理費收繳記錄（本院卷第41至
    44頁）等在卷足憑，其中關於被告業務上所侵占金額，經本
    院諭知大地社區管理委任現任主任委員鄭陳崇及總幹事丁○
    ○，應提出用以證明被告侵占金額之相關單據到院，惟證人
    丁○○屢次到庭陳稱：相關財務資料均封存於警衛室，也都
    沒有辦理交接，告發人丙○○○不讓伊等拆閱相關帳冊資料
    ，並表示要會計師在場才能拆閱，如有人去動封存資料，就
    要去提告等語（本院卷第47頁反面、第54頁反面），是大地
    社區遲未能確定被告所侵占之金額，然因被告已提出上開95
    年管理費收繳記錄影本並計算侵占總額為1萬4485元，核與
    告發人於警偵訊中所述被告侵占金額1萬多元等情大致相符
    ，堪認被告所自行計算之侵占金額屬實，從而被告自白與事
    實相符，應可採信。本件事證明確，被告犯行堪以認定，應
    予依法論科。
二、核被告所為，係犯刑法第336條第2項之業務侵占罪。被告於
    95年11月間之侵占犯行，係於密切接近之時間及同地實施，
    侵害同一法益，各行為之獨立性極為薄弱，依一般社會健全
    觀念，在時間差距上，難以強行分開，應視為數個舉動之接
    續施行，合為包括之一行為予以評價，屬接續犯。爰審酌被
    告素行尚佳，犯罪手段平和，本件侵占金額僅1萬4485元，
    其犯罪行為所生之損害非鉅，並主動表示願償還上開侵占之
    金額予大地社區管理委員會，犯後亦坦承犯行，深表悔悟，
    態度良好，及被告之犯罪動機、生活狀況、智識程度等一切
    情狀，量處如主文所示之刑；又中華民國九十六年罪犯減刑
    條例第5條規定：「本條例施行前，經通緝而未於中華民國
    96年12月31日以前自動歸案接受偵查、審判或執行者，不得
    依本條例減刑。」其立法理由謂：「一、按通緝犯乃惡意逃
    避法律制裁，本無接受裁判及悔改之意，如嗣後經逮捕到案
    仍施予減刑，不啻有鼓勵民眾藐視法律之誤識，且對本條例
    施行前，因不知政府即將辦理減刑而自動到案服刑完畢之受
    刑人，因無法享受減刑寬典，尤難謂平。為維護法律尊嚴及
    消弭上述不公平現象，爰定明依本條例應減刑之通緝犯須於
    一定期限內自動歸案接受偵查、審判或執行，始能獲邀減刑
    寬典。二、將自動歸案截止日期定為96年12月31日，以免案
    件遷延，喪失減刑鼓勵犯罪人早日更生之美意。」由此可知
    ，上開減刑條例第5  條之適用時機，限於「96年7月15 日
    以前（包含當日）」經通緝，未於「96年7月16日施行起至
    96年12月31日以前（包含當日）」自動歸案，才不得依本條
    例減刑（臺灣高等法院暨所屬法院96年法律座談會刑事類提
    案第38號審查意見參照）。本案犯罪時間係在96年4月24 日
    以前，且係於97年12月17日始經臺灣臺北地方法院檢察署發
    布通緝，有該署甲○玲偵改緝字第5396號通緝書在卷可查，
    非於前開減刑條例施行前經通緝者，自無該減刑條例第5條
    之適用，且無其他不能減刑之事由，合於該條例第2條第1項
    第3款之規定，爰依法減輕其宣告刑二分之一，並諭知易科
    罰金之折算標準。又被告前未曾受有期徒刑以上刑之宣告，
    有臺灣高等法院被告前案紀錄表在卷可稽，其因一時失慮，
    偶罹刑典，事後已坦承犯行，深具悔意，被告經此刑之宣告
    後，應知警惕而無再犯之虞，本院因認暫不執行其刑為當，
    予以宣告緩刑，用啟自新，並命被告應於98年6月30日前，
    向大地社區管理委員會支付1萬4485元。
據上論斷，應依刑事訴訟法第299條第1項前段，刑法第336條第2
項、第41條第1項、第74條第1項第1款、第2項3款，刑法施行法
第1條之1，中華民國九十六年罪犯減刑條例第2條第1項第3款、
第7條、第9條，判決如主文。
本案經檢察官柯木聯到庭執行職務
中    華    民    國    98    年    4     月    23    日
                  刑事第八庭  審判長法  官  陳德民
                                    法  官  詹慶堂
                                    法  官  楊蕙芬
以上正本證明與原本無異。
如不服本判決應於收受送達後10日內向本院提出上訴書狀，並應
敘述具體理由；其未敘述上訴理由者，應於上訴期間屆滿後20日
內向本院補提理由書（均須按他造當事人之人數附繕）「切勿逕
送上級法院」。
                                書記官  馬正道
中    華    民    國    98    年    4     月    23    日
附錄法條：
中華民國刑法第336條
（公務公益侵占罪、業務侵占罪）
對於公務上或因公益所持有之物，犯前條第 1 項之罪者，處 1
年以上 7 年以下有期徒刑，得併科 5 千元以下罰金。
對於業務上所持有之物，犯前條第 1 項之罪者，處 6 月以上
5 年以下有期徒刑，得併科 3 千元以下罰金。
前二項之未遂犯罰之。


司法院資訊處製作；財團法人民間司法改革基金會備份。
